臺灣板橋地方法院刑事判決　　　　　　　96年度易字第3298號
公　訴　人　臺灣板橋地方法院檢察署檢察官
被　　　告　甲○○
　　　　　　　　　　（現於臺灣桃園監獄另案執行中）
上列被告因偽造文書案件，經檢察官提起公訴（96年度偵緝字第
2704號），本院判決如下：
    主  文
甲○○偽造署押，足以生損害於公眾及他人，處有期徒刑伍月，
如易科罰金，以銀元佰元折算壹日。
扣案於民國九十三年四月十四日台北縣政府警察局三重分局厚德
派出所偵訊（調查）筆錄及台灣板橋地方法院檢察署訊問筆錄上
偽簽之「王建木」署名伍枚、指印柒枚均沒收。
    事  實
一、甲○○於民國93年4 月14日凌晨5 時許，在台北縣三重市○
    ○路○ 段28號前，因竊取路旁之自小客車而為警當場查獲（
    竊盜部分業經本院另案判處有期徒刑4 月確定），詎其為避
    免通緝犯身份遭查悉，竟冒用其弟「王建木」之名應訊，並
    基於偽造署押之接續犯意，自93年4 月14日上午8 時40分起
    至同日17時15分許，先後在台北縣政府警察局三重分局厚德
    派出所（起訴書誤載為土城分局）之偵訊（調查）筆錄上偽
    造「王建木」之署名4 枚、指印7 枚（包括在騎縫處所捺之
    指印）（起訴書漏未記載指印7 沒），並接續在台灣板橋地
    方法院檢察署訊問時，在偵訊筆錄上偽造「王建木」名義之
    簽名1 枚，足生損害於王建木本人及偵查機關訴追犯罪之正
    確性。嗣因王建木本人於93年10月6 日經台灣板橋地方法院
    檢察署傳喚後發現上情而提出告訴，再經將甲○○所留存在
    警詢筆錄上之指紋送請內政部警政署刑事警察局比對鑑定之
    結果，始行查悉甲○○上開犯行。
二、案經王建木告訴臺灣板橋地方法院檢察署檢察官偵查起訴。
    理  由
一、按被告以外之人於審判外之言詞或書面陳述，除法律有規定
    者外，不得作為證據；又被告以外之人於審判外之陳述，雖
    不符合同法第159 條之1 至第159 條之4 之規定，但經當事
    人於審判程序同意作為證據，法院審酌該言詞陳述或書面陳
    述作成時之情況，認為適當者，亦得為證據。當事人、代理
    人或辯護人於法院調查證據時，知有第159 條第1 項不得為
    證據之情形，而未於言詞辯論終結前聲明異議者，視為有前
    項之同意，刑事訴訟法第159 條第1 項，及第159 條之5 ，
    分別定有明文。本判決下列所引用之各該被告以外之人於審
    判外之陳述，雖屬傳聞證據，惟均經當事人於法院準備程序
    及審判期日中表示無意見，而不予爭執，且迄至言詞辯論終
    結前亦未再聲明異議，法院審酌此等證據資料製作時之情況
    ，尚無違法不當及證明力明顯過低之瑕疵，亦認為以之作為
    證據應屬適當，故揆諸前開規定，依刑事訴訟法第159 條之
    5 規定，認前揭證據資料均例外有證據能力。
二、上開事實業據被告甲○○於本院審理時坦承不諱，核與被害
    人王建木於警詢時所為之證述可稽，復有上開偵訊（調查）
    筆錄、訊問筆錄影本各乙份在卷可稽，且上開筆錄上所留存
    之受訊人指紋，經送請內政部警政署刑事警察局比對鑑定之
    結果，核與被害人王建木於93年10月10日經台灣板橋地方法
    院檢察署傳喚到庭接受偵訊後於偵訊筆錄上所留之指紋比對
    結果不符，然與被告在該局檔存指紋卡左手拇指指紋相符，
    此有該局94年1 月5 日刑紋字第0930234318號函乙紙可佐，
    堪認被告上揭自白與事實相符。本件被告上開犯行已臻明確
    ，應予依法論科。
三、被告行為後，刑法業於94年2 月2 日經總統以華總一義字第
    09400014901 號令修正公布，並於95年7 月1 日施行。按行
    為後法律有變更者，適用行為時之法律，但行為後之法律有
    利於行為人者，適用最有利於行為人之法律，修正後刑法第
    2 條第1 項定有明文。此條規定係規範行為後法律變更所生
    新舊法律比較適用之準據法，本身尚無新舊法比較之問題，
    於新法施行後，應一律適用新法第2 條第1 項之規定，為「
    從舊從輕」之比較（最高法院95年5 月23日95年度第8 次刑
    庭會議決議參照）。再者，舊刑法第41條第1 項前段規定：
    「犯最重本刑為五年以下有期徒刑以下之刑之罪，而受六個
    月以下有期徒刑或拘役之宣告，因身體、教育、職業、家庭
    之關係或其他正當事由，執行顯有困難者，得以一元以上三
    元以下折算一日，易科罰金。」而被告行為時之易科罰金折
    算標準，依95年7 月1 日修正條文施行前罰金罰鍰提高標準
    條例第2 條前段之規定（該條業經總統於95年5 月17日公布
    刪除，並自95年7 月1 日失效），就其原定數額提高為100
    倍折算1 日，則被告行為時之易科罰金折算標準，應以銀元
    100 元至300 元折算1 日，經折算為新臺幣後，係以新臺幣
    300 元至900 元折算為1 日；惟新刑法第41條第1 項前段則
    規定：「犯最重本刑為五年以下有期徒刑以下之刑之罪，而
    受六個月以下有期徒刑或拘役之宣告者，得以新臺幣一千元
    、二千元或三千元折算一日，易科罰金。」則比較修正前後
    之易科罰金折算標準，應以舊刑法第41條第1 項前段規定較
    有利於被告。
四、核被告所為，係犯刑法第217 條第1 項之偽造署押罪。又偽
    簽他人姓名並按指印，該指印同為代表該被冒用者之姓名，
    作用及效力與署押無異，亦屬署押之一種；另被告冒名應訊
    ，主觀上當然有自始至終在同一刑事案件各階段中偽造署押
    之意思，因此各個舉動不過為犯罪行為之一部，是同一刑事
    案件中之數偽造署押行為可視為一刑事訴訟程序之數個階段
    ，不過係行為接續而完成整個犯罪，顯係基於單一犯意接續
    所為，侵害單一法益，應包括於一行為予以評價，為接續犯
    ，論以一罪，是起訴書雖漏未論及被告於前述警局之偵訊（
    調查）筆錄所捺之指印7 枚，然因屬實質上一罪關係，本院
    自應併予審究。爰審酌被告明知其非其弟「王建木」之人，
    竟於上開時地遭警查獲時冒稱其人，並接續在上開警詢筆錄
    及偵訊筆錄上偽造被害人「王建木」之署名及指印多枚，已
    損及偵查機關對犯罪偵辦之正確性、被害人王建木本人，暨
    衡以被告之犯罪動機、目的及犯罪後態度等一切情狀，量處
    如主文所示之刑，並諭知易科罰金之折算標準，以資懲儆。
    末者，本件被告之犯罪時間雖係在96年4 月24日之前，惟被
    告在中華民國九十六年罪犯減刑條例施行前即94年3 月25日
    經台灣板橋地方法院檢察署發佈通緝，嗣於上開減刑條例施
    行後即96年9 月16日為警逮捕到案，此有該署通緝書、警方
    通緝案件移送書、解送人犯報告書及被告遭逮捕後所製作之
    警詢筆錄各1 份在卷可稽，足見被告於上開減刑條例施行前
    經通緝，而未於該減刑條例施行後自動歸案接受審判，依該
    減刑條例第5 條之規定，即不得依該減刑條例減刑，特此敘
    明。
五、上開台北縣政府警察局三重分局厚德派出所93年4 月14日偵
    訊（調查）筆錄上「王建木」之署名4 枚、指印7 枚及同日
    台灣板橋地方法院檢察署同日訊問筆錄上「王建木」之署名
    1 枚，均係被告所偽造者，業據被告供承在卷，應依刑法第
    219 條之規定，均宣告沒收之。
據上論斷，應依刑事訴訟法第299 條第1 項前段，刑法第2 條第
1 項前段、第217 條、修正前刑法第41條第1 項前段、刑法第21
9 條，廢止前修正前罰金罰鍰提高標準條例第2 條，判決如主文
。
本案經檢察官江祐丞到庭執行職務。
中　　華　　民　　國　　96　　年　　11　　月　　30　　日
                  刑事第十一庭  法　官  邱景芬
此正本與原本無異。
如不服本判決應於送達後10日內向本院提出上訴狀
                                書記官  曾千庭
中　　華　　民　　國　　96　　年　　11　　月　　30　　日
附錄本案論罪科刑法條全文：
中華民國刑法第217條
（偽造盜用印章印文或署押罪）
偽造印章、印文或署押，足以生損害於公眾或他人者，處3年以
下有期徒刑。
盜用印章、印文或署押，足以生損害於公眾或他人者，亦同。
